【裁判字號】    97,交抗,526
【裁判日期】    970827
【裁判案由】    聲明異議
【裁判全文】
臺灣高等法院高雄分院刑事裁定         97年度交抗字第526號
抗告人即
受處分人    甲○○
上列抗告人因違反道路交通管理處罰條例聲明異議案件，不服臺
灣高雄地方法院中華民國97年6 月30日裁定（97年度交聲字第74
9 號），提起抗告，本院裁定如下：
    主  文
抗告駁回。
    理  由
一、抗告意旨略以：(一)97年3 月19日受處分人向高雄市政府交通
    裁決中心提出異議陳述，高雄市交通局隔日即將本人陳述以
    高市交裁字第0970012928號文函覆，將本人異議陳述轉國道
    公路警察局第五警察隊。(二)上開異議國道公路警察局第五警
    察隊回文，維持原裁決，受處分人遂於97年3 月27日再次提
    出異議陳述，高雄市政府交通局再以高市交裁字第09700149
    59號函覆，將本人再異議陳述轉國道公路警察局第五警察隊
    。(三)受處分人兩次向高雄市交通局提出裁決異議，不知原審
    為何未明查。(四)國道公路警察局第五警察隊第二次以公警五
    交字第0970570511號函，仍維持原裁決，並於說明四明確告
    知如本人不服可向法院提出異議，為何謂本人未經裁決而為
    異議云云。
二、按受處分人不服道路交通管理處罰條例第8 條主管機關所為
    之處罰，得於接到裁決書之翌日起20日內向管轄地方法院聲
    明異議，同條例第87條第1 項定有明文。另道路交通案件處
    理辦法所稱之交通案件，指違反道路交通管理處罰條例，經
    公路主管機關或警察機關或其聯合設置之裁決機關處罰後，
    聲明異議之案件，道路交通案件處理辦法第2條 第1 款亦有
    明文規定。是依道路交通管理處罰條例第87 條 規定，向管
    轄法院聲明異議者，自以經公路主管機關或警察機關或其聯
    合裁決機關業已為裁決處罰之案件始得為之。換言之，異議
    人對交通違規之異議，應係對於上開機關所為之裁決案件而
    為異議，若於未經裁決前逕行對舉發通知單為異議之聲明，
    自非合法，不得為之。
三、經查：本件抗告人即受處分人甲○○（下稱受處分人）於民
    國97年1 月22日08時42分駕駛S3-7281 號車輛，於國道十號
    東向29.9公里處，因違反道路交通管理處罰條例第33條第1
    項第1 款規定，遭內政部警政署國道公路警察局以公警局交
    字第ZEA074150 號舉發違反道路交通管理事件通知單（下稱
    舉發通知單）舉發違規後，未經應為裁決之主管機關高雄市
    政府交通局為裁決處罰，受處分人即逕於97年4 月11日具狀
    向原審法院聲明異議等情，有受處分人提出之「交通裁罰申
    請無效狀」（即聲明異議狀）、上開舉發通知單、內政部警
    政署國道公路警察局第五警察隊97年3 月35日公警五交字第
    0970570444號書函在卷可稽（見原審卷第1-13頁）。另高雄
    市政府交通局亦於97年5 月26日以高市交裁字第0970024393
    號函覆原審表示「第ZEA074150 號交通違規案，經查未曾向
    本局申請違反道路交通管理事件裁決書」等語，有該函文在
    卷為憑（見原審卷第18頁）。是本件受處分人之交通違規行
    為雖經逕行照相舉發，然原審受理聲明異議案件時，該交通
    違規事件既未經裁決，揆諸前揭說明，受處分人所為之異議
    ，於法律上之程式即有未合，且無從補正，自應予駁回。至
    於受處分人抗告意旨雖稱：受處分人兩次向高雄市交通局提
    出裁決異議，不知原審為何未明查云云。惟查受處分人固曾
    二次向高雄市政府交通局陳情，該局亦確於97年3 月20日以
    高市交裁字第0970012928號、97年4 月1 日以高市交裁字第
    0970014959號文函覆，然上開函覆內容均係針對受處分人之
    陳情而為，並未就受處分人上開97年1 月22日08時42分駕駛
    S3-7281 號車輛，於國道十號東向29.9公里處違反道路交通
    管理處罰條例第33條第1 項第1 款之情事為裁處至明，是受
    處分人以此認其已受裁處，尚有誤會。又受處分人是否得依
    違反道路交通管理事件統一裁罰標準及處理細則第40條前段
    之規定，請求處罰機關於裁決前，給予受處分人陳述之機會
    ，並俟裁決機關為裁決且收到裁決書後，如不服該裁決內容
    ，亦可於法定期間20日內另行向原審聲明異議，要屬另一問
    題，附此敘明。
四、綜上所述，原審裁定駁回受處分人之異議，核無違誤。抗告
    人仍執陳詞提起抗告，並無理由，應予駁回。
五、據上論結，應依道路交通案件處理辦法第26條，刑事訴訟法
    第412 條，裁定如主文。
中    華    民    國    97    年    8     月    27  日
                  刑事第八庭    審判長法  官  李炫德
                                      法  官  李政庭
                                      法  官  陳志銘
以上正本證明與原本無異。
不得再抗告。
中    華    民    國    97    年    8     月    27  日
                                      書記官  盧雅婷


司法院資訊處製作；財團法人民間司法改革基金會備份。
